【裁判字號】    96,訴,4751
【裁判日期】    970130
【裁判案由】    確認意思表示無效
【裁判全文】
臺灣臺北地方法院民事判決              96年度訴字第4751號
原      告  宙○○
            午○○
            甲○○
            庚○○
            丁○○
            巳○○
            丙○○
            天○○
            Ａ○○
            丑○○
            子○○
            辛○○
            余增添
            宇○○
            亥○○
            乙○○○
            戌○○○
            玄○
            地○○
            癸○○
            寅○○
            未○
            己○○
            戊○○
            辰○○
            黃○○
            壬○○
            卯○○
            酉○○
上二十九人
共      同
訴訟代理人  繆璁律師
複代理人    李承志律師
被      告  森業營造股份有限公司
法定代理人  申○○
訴訟代理人  許獻進律師
上列當事人間確認之訴，本院判決如下：
    主  文
原告之訴駁回。
訴訟費用由原告負擔。
    事實及理由
一、按原告之訴，依其所述之事實，在法律上顯無理由者，法院
    得不經言詞辯論，逕以判決駁回之，民事訴訟法第249條第2
    項定有明文。又所謂原告之訴，依其所述之事實，在法律上
    顯無理由者，係指依原告於訴狀內記載之事實觀之，在法律
    上顯然不能獲得勝訴之判決者而言，最高法院62年台上字第
    845號判例意旨可資參照。
二、本件原告起訴主張：原告等29人係坐落台北市○○區○○段
    四小段41地號等22筆土地範圍內之部分地主或建物所有人，
    於民國（下同）95年間經被告森業營造股份有限公司遊說參
    與都市更新事業，並共同委任被告擔任更新事業之實施者。
    當時被告向原告等人聲稱台北市增設停車場容積獎勵將於95
    年底取消，因時程緊迫須儘速凝聚共識，以便渠公司向市政
    府爭取最有利之條件云云，原告等人乃共同出具「都市更新
    事業概要同意書」及「都市更新事業計畫同意書」予被告。
    又依都市更新條例第10、11條之規定，上開「都市更新事業
    計畫同意書」須待都市計畫實施者依法將其擬具之都市更新
    事業計畫辦理公開展示，經更新單元內之地主或建物所有人
    閱覽，並表示同意其更新事業計畫後，再由該等地主或建物
    所有人出具，俾實施者持向主管機關報准實施。惟被告所稱
    台北市增設停車場容積獎勵辦法即將取消一事，根本子虛烏
    有，被告竟以此為由詐騙原告等人先行出具「都市更新事業
    計畫同意書」，且渠公司辦理公開展示時，亦未將關係更新
    後分配比例之「當地鑑價報告」交付公開閱覽，另存在諸多
    違法不公之處。嗣原告等人旋依民法第92條第1項前段規定
    ，發函向被告表示撤銷上開「都市更新事業計畫同意書」之
    意思表示，該等原告同意參與都市更新事業計畫之意思表示
    ，即歸於無效，然被告置之不理，原告等人遂另向台北市政
    府都市更新處陳情，經函覆原告等人應以訴訟解決之，原告
    等人不得已，爰提起本件訴訟，並聲明：確認原告等29人於
    95年間表示同意參與由被告為實施者所提台北市○○區○○
    段四小段41地號等22筆土地更新單元之都市更新事業計畫，
    所出具於被告之都市更新事業計畫同意書之意思表示為無效
    。
三、按確認法律關係之訴，非原告有即受確認判決之法律上利益
    者，不得提起之；確認證書真偽或為法律關係基礎事實存否
    之訴，亦同；前項確認法律關係基礎事實存否之訴，以原告
    不能提起他訴訟者為限，民事訴訟法第247條第1項、第2項
    定有明文。次按，單純之法律事實僅為法律關係發生之原因
    ，不得為確認之訴之訴訟標的。而撤銷意思表示是否無效，
    係屬事實問題，非即法律關係本身（最高法院27年上字第17
    08號判例、72年度台上字第1734號判決意旨足資參照）。經
    查，依原告起訴內容及所提出之各項證據資料觀之，兩造間
    關於台北市○○區○○段四小段41地號等22筆土地更新單元
    之都市更新事業計畫之必要之點，已互相表示意思一致，兩
    造間即已成立契約之法律關係，至原告等人向被告所為同意
    參與由被告實施上開都市更新計畫之意思表示，是否具有被
    詐欺而得撤銷之瑕疵，係屬事實問題，並非兩造間契約之法
    律關係本身，不得為確認之訴之訴訟標的。故本件兩造所爭
    執者，應為兩造間上開契約之法律關係是否有效之問題，因
    此，原告並非不能提起他訴訟主張，依上開規定及說明，原
    告自不得提起本件確認之訴。從而，原告提起本件確認之訴
    與確認之訴之要件不符，其所訴之事實，顯無理由，本院得
    不經言詞辯論，逕以判決駁回之。
四、訴訟費用負擔之依據：民事訴訟法第78條。
中    華    民    國    97    年    1     月    30    日
                  民事第六庭    法  官  楊晉佳
以上正本係照原本作成。
如不服本判決，應於送達後20日內依對造人數提出繕本向本院提
出上訴狀上訴於臺灣高等法院。
中    華    民    國    97    年    1     月    30    日
                                書記官  朱俶伶


司法院資訊處製作；財團法人民間司法改革基金會備份。
